【裁判字號】    92,訴,2131
【裁判日期】    921225
【裁判案由】    強盜等
【裁判全文】
臺灣臺中地方法院刑事判決                        九十二年度訴字第二一三一號
    被      告  丙○○
    指定辯護人  本院公設辯護人戊○○
右列被告因強盜等案件，經檢察官提起公訴（九十二年度偵字第一四○七二號），本
院判決如左：
    主  文
丙○○攜帶兇器竊盜，因防護贓物、脫免逮捕，而當場施以脅迫，累犯，處有期徒刑
肆年捌月，扣案之水果刀壹支，沒收；又連續竊盜，累犯，處有期徒刑陸月。應執行
有期徒刑伍年，扣案之水果刀壹支，沒收。
    事  實
一、丙○○曾因殺人未遂案件，經本院以九十年度訴字第一○○四號判決判處有期徒
    刑一年二月確定，於民國九十一年七月八日執行完畢。詎其仍不知悛悔，竟意圖
    基於為自己不法之所有，於九十二年六月二十八日凌晨一時四十五分許，攜帶客
    觀上足供兇器使用之水果刀一支，前往臺中縣東勢鎮○○路六四○之二三號「７
    —１１便利商店」，趁店員己○○疏未注意之際，竊取己○○所管領之高粱酒、
    礦泉水各一瓶，共值新臺幣（下同）一百六十元。得手後，正欲離去之際，適為
    己○○發覺，丙○○遂騎乘腳踏車迅速逃逸，在場之己○○友人乙○○見狀，立
    即與另一在場友人丁○○騎乘機車追趕。乙○○與丁○○二人將丙○○攔停後，
    丙○○為防護贓物、脫免逮捕，竟當場持前開水果刀，並以臺語向乙○○、丁○○脅迫稱：「不要再過來了」、「再過來我就殺你」等語，而當場對乙○○、丁○○二人施以脅迫行為，並趁乙○○、丁○○未及反應之際，迅速逃逸。
二、丙○○另基於意圖為自己不法所有之概括犯意，連續為下列行為：
  (一)於九十二年七月十二日中午十二時許，在臺中縣東勢鎮○○路二九之二號前，見
    甲○○所有，車牌號碼ＪＺＡ—九○三號重型機車未熄火，停放該處無人看管，
    鑰匙仍插在電門上，乃趁無人注意之際，將該車騎走以竊取之，並留供己代步之
    用。
  (二)於九十二年七月十五日凌晨五時三十分許，騎乘上開竊得之ＪＺＡ—九○三號機
    車，在臺中縣東勢鎮○○○街一三七號「ＡＢ便利超商」內，趁店員庚○○疏未
    注意之際，竊取庚○○所管領之玉山高粱酒四瓶、七星牌香菸一條、阿Ｑ碗麵一
    包、維力炸醬麵一包、康師傳泡麵一包、大炒麵二包、真魷味二包、孔雀餅乾二
    包、豬肉乾一包（公訴人誤載零食為三包），共值一千三百四十三元。得手後，
    旋即騎乘機車迅速離去。
三、嗣於九十二年七月十五日上午七時三十分許，在臺中縣東勢鎮○○路六三二巷七
    二號之丙○○住處前，為警發現上開失竊機車，始循線查獲上情，並在丙○○前
    址住處扣得其所有供作案用之水果刀一支。
四、案經甲○○訴由臺中縣警察局東勢分局報請臺灣臺中地方法院檢察署檢察官偵查
    起訴。
    理  由
一、按被告以外之人於審判外之言詞或書面陳述，除法律有規者外，不得作為證據；
    又被告以外之人於審判外之陳述，雖不符前四條之規定，而經當事人於審判程序
    同意作為證據，法院審酌該言詞陳述或書面陳述作成時之情況，認為適當者，亦
    得為證據，刑事訴訟法第一百五十九條第一項及第一百五十九條之五第一項分別
    定有明文。查被告丙○○於本院審理時同意將被害人甲○○、證人庚○○、己○○、乙○○之警詢筆錄做為證據（參見本院刑事卷宗九十二年十一月二十七日審
    判筆錄第十一頁），且本院審酌各該警詢筆錄作成時之情況，亦認為適當，則依
    刑事訴訟法第一百五十九條之五第一項之規定，為傳聞法則之例外，有證據能力
    ，本院自得引為判決參考之依據，合先敘明。
二、訊據被告丙○○對犯罪事實欄二所示連續竊盜之事實，於警詢、偵查中及本院審
    理時均坦承不諱，核與被害人甲○○於警詢時、證人庚○○於警詢及本院審理時
    之證述相符，並有贓物認領保管單二紙、車輛車牌失作業－查車輛認可資料一紙
    、照片十一幀在卷可稽，足見被告自白與事實相符。另訊據被告固坦承有於事實
    欄一所示時、地，竊取高粱酒、礦泉水各一瓶，惟矢口否認有何準強盜犯行，辯
    稱：伊當時酒醉，只想喝酒，拿了酒打開邊喝邊離開，後來有二人追伊，伊因騎
    腳踏車被很累，停下來揮動拳頭要他們不要再追了，並無對他們施暴，伊沒有帶
    刀子云云。然查：
  (一)右揭事實，業據證人己○○於本院審理時證稱：案發當時被告到店內拿高梁酒及
    礦泉水沒有付錢，就跑出去騎腳踏車，後來證人乙○○與丁○○就騎機車追出去
    語（參見本院刑事卷宗九十二年十一月二十七日審判筆錄第六頁），又證人乙○○於本院審理證稱：被告拿東西出去，伊與證人丁○○就騎機車追出去，被告騎
    腳踏車，伊把被告攔下來後，伊在前，證人丁○○在後，被告就從褲子口袋拿出
    一把紅色刀柄之水果刀，就是偵卷第二九頁所示之刀子，朝伊與證人丁○○用臺
    語說「不要再過來了，如果過來要殺你」，伊和證人丁○○聽到後都後退一步等
    語（參見本院刑事卷宗九十二年十一月十三日審判筆錄第四至八頁），且證人丁○○亦於本院審理時證稱：被告拿東西沒有付錢，伊就和證人乙○○騎機車出去
    追，騎到斜坡時證人乙○○在前，伊在後面，被告就拿出一支水果刀來，就是扣
    案之這把水果刀，被告用臺語說「再過來我就殺你」等語（參見本院刑事卷宗九
    十二年十一月二十七日審判筆錄第八、十頁），均核相符，足見被告確有攜帶扣
    案之水果刀竊取高梁酒及礦泉水各一瓶，並以該水果刀脅迫證人乙○○、丁○○
    不得追趕等情無訛；復被告於本院審理時供稱：伊只有對證人乙○○、丁○○揮
    拳頭，伊是怕他們再追伊，伊怕他們會把從便利商店的酒再拿回去云云（參見本
    院刑事卷宗九十二年十一月二十七日審判筆錄第十三、十四頁），被告辯稱僅揮
    拳頭云云，雖無可採，已如前述，然從被告前開置辯中，可知被告主觀上係為防
    護贓物、脫免逮捕，方以扣案水果刀脅迫證人乙○○、丁○○二人不得追趕，益
    見被告確有準強盜之犯行。
  (二)被告辯護人稱：證人指述被告從褲子口袋拿出一支紅色刀柄，無刀鞘之水果刀揮
    舞等情，與經驗法則相違，因被告騎腳踏車遭人追趕，勢必奮力騎車，若褲子口
    袋內有一支鋒利刀子，早已傷痕累累，且證人逮捕被告位置光源在五公尺之外，
    視線欠佳情況下，仍看見被告手握之刀柄顏色，實令人質疑其指述之可信度云云
    。然扣案之水果刀刀刃長約八公分，連刀柄僅約十六公分，為單面刃，有該水果
    刀扣案可證，則將該水果刀放置褲子口袋腿側部位，因刀刃平貼腿部外側，騎腳
    車時並不會傷及自己，是證人乙○○、丁○○所述並無違經驗法則；又證人丁○○證稱：電線桿旁就有兩根路燈，隔五公尺左右等語（參見本院刑事卷宗九十二
    年十一月二十七日審判筆錄第十頁），則在尚有光源，並非漆黑之情況下，證人
    乙○○、丁○○對被告所持刀柄顏色之陳述，係其個人之當場感官表達，在無證
    據證明證人乙○○、丁○○二人證述不實之情況下，自難僅憑臆測即謂證人乙○○、丁○○二人所言虛妄，且證人乙○○、丁○○分別於本院審理時均陳述被告
    持水果刀刀柄為紅色，相互一致，警方又在被告家中查獲特徵相符之扣案紅色刀
2   柄水果刀，由此綜合研判，證人乙○○、丁○○所言尚非虛妄，是被告辯護人前
    開陳詞，要難引為對被告有利之證據。
  (三)被告辯稱：伊去便利商店拿東西及偷前開機車時，均處於酒醉狀態云云，惟證人
    庚○○於本院審理時證稱：伊向被告說未付帳時，被告立即表示要賒帳等語（參
    見本院刑事卷宗九十二年十月二十八日審判筆錄第八頁），證人己○○於本院審
    理時證稱：伊叫被告付錢，被告說沒有錢就跑掉了等語（參見本院刑事卷宗九十
    二年十一月二十七日審判筆錄第四頁），則被告在作案當時尚知要去便利商店拿
    酒、零食、泡麵等物，且知沒錢而要求店員賒帳，及知沒有付錢要趕快逃離，可
    見被告應對正常，且被告還可騎乘機車及腳踏車離開，又可脅迫證人乙○○、丁○○不要追趕，是被告對外界事務並非全然缺乏知覺理會及判斷作用，亦未見與
    常人平均程度顯然減退之處，反與常人無異，足徵被告於前開案發時，均未處於
    心神喪失或精神耗弱之狀態。
  (四)此外，復有前開水果刀一支扣案可證，本案事證明確，被告犯行洵堪認定，應依
    法論科。
二、按刑法第三百二十一條第一項第三款之攜帶兇器竊盜罪，係以行為人攜帶兇器為
    其加重條件，此所謂兇器，其種類並無限制，凡客觀上足以對人之生命、身體、
    安全構成威脅，具有危險性之兇器為已足，並不以攜帶之初有行兇之意圖為必要
    （最高法院七十九年度臺上字第五二五三號判例意旨參照）。次按刑法第三百二
    十九條之以強盜論，即以強盜罪相當條文處罰之意，並非專以第三百二十八條第
    一項之強盜論，故第三百三十條所謂犯強盜罪，不僅指自始犯強盜罪者而言，即
    依第三百二十九條以強盜論者，亦包括之，如此項準強盜有第三百二十一條第一
    項各款情形之一，自應依第三百三十條論處；另刑法第三百二十九條所謂當場，
    不以實施竊盜搶奪者尚未離去現場為限，即已離去盜所而尚在他人跟蹤追躡中者
    ，仍不失為當場；又刑法第三百二十九條準強盜罪之所謂施強暴或脅迫，只須有
    此行為即足，並不以致使被害人不能抗拒為必要，此與強盜罪係以強暴、脅迫等
    手段，致使被害人不能抗拒為構成要件者不同（最高法院四十二年臺上字第五二
    三號判例、二十八年上字第一九八四號判例、九十一年臺上字三七四六號判決意
    旨可資參照）。查扣案之水果刀一支，為前端尖銳且鋒利之鐵質器材質，客觀上
    自屬於足以殺傷人之生命、身體之器械，顯為具有危險性之兇器無訛，而被告丙○○於事實欄一所示時、地，攜帶扣案之水果刀一支竊取財物，經證人乙○○、
    丁○○發現、追躡後，為防護贓物及脫免逮捕，又持該水果刀對證人乙○○、丁○○當場以脅迫，故核被告於事實欄一部分之所為，係犯刑法第三百二十九條之
    攜帶兇器竊盜，因防護贓物、脫免逮捕，而當場施以脅迫罪，應依同法第三百三
    十條第一項科以刑罰；另被告於事實欄二部分之所為，係犯刑法第三百二十條第
    一項之普通竊盜罪。被告為達同一防護贓物、脫免逮捕之目的，以一行為同時脅
    迫於證人乙○○、丁○○，觸犯構成要件相同之罪名，為同種想像競合犯，應依
    法從一重論處加重準強盜罪。被告先後二次普通竊盜犯行，時間緊接，觸犯構要
    件相同之罪名，顯係基於概括犯意為之，為連續犯，應依刑法第五十六條規定，
    以一罪論，並加重其刑。被告所犯加重準強盜罪與連續普通竊盜罪間，犯意各別
    ，罪名不同，應分論併罰。被告曾因殺人未遂案件，經本院以九十年度訴字第一
    ○○四號判決判處有期徒刑一年二月確定，於九十一年七月八日執行完畢，有臺
    灣高等法院被告全國前案紀錄表及臺灣臺中地方法院檢察署刑案資料查註紀錄表
    在卷可憑，其受有期徒刑執行完畢，五年內再犯本件加重竊盜之有期徒刑以上之
    罪，為累犯，加重準強盜罪部分應依法加重其刑，而連續竊盜罪部分則應依法遞
    加重其刑。被告因失業在家，酗酒澆愁，一時失慮，致罹刑章，且被告對證人乙○○、丁○○僅施以脅迫，未傷害他人，又該次加重準強盜所得僅一百六十元，
    被害人所受損失甚微，衡其情狀，倘處以法定本刑之最低刑即七年有期徒刑，尚
    屬過重，是本案情輕法重，在客觀上足以使人心生同情，被告犯罪情狀尚堪憫恕
    ，爰依刑法第五十九條之規定，就被告所犯加重準強盜罪部分酌減其刑，並依法
    先加重後減輕之。爰審酌被告已有多次前案紀錄，有臺灣高等法院被告全國前案
    紀錄表暨臺灣臺中地方法院檢察署刑案資料查註紀錄表附卷可稽，堪認其素行不
    良，且其任意竊取他人財物，並於他人發現、追躡時，持械施以脅迫行為，對社
    會治安影響甚巨，暨考其犯罪動機、目的、手段、被害人所受損害及被告犯後僅
    坦承部分犯行之態度等一切情狀，分別就加重準強盜罪及連續竊盜犯行量處如主
    文所示之刑，並定其應執行之刑，以示懲儆。扣案之水果刀一支，為被告所有，
    供前開攜帶兇器竊盜，因防護贓物、脫免逮捕，而當場施以脅迫犯行所用之物，
    業據證人乙○○、丁○○證述在卷，爰依刑法第三十八條第一項第二款規定，宣
    告沒收。
據上論斷，應依刑事訴訟法第二百九十九條第一項前段，刑法第五十六條、第三百二
十條第一項、第三百二十九條、第三百三十條第一項、第五十五條、第四十七條、第
五十九條、第五十一條第五款、第三十八條第一項第二款，罰金罰鍰提高標準條例第
一條前段，判決如主文。
中      華      民      國      九十二    年    十二    月    二十五    日
                                臺灣臺中地方法院刑事第三庭
                                    審判長法  官  劉錫賢
                                          法  官  黃松竹
                                          法  官  黃裕仁
附錄論罪法條：
右正本證明與原本無異。
如不服本判決，應於判決送達後十日內向本院提出上訴狀，上訴於臺灣高等法院臺中
分院( 須附繕本 )。
                                          書記官
中      華      民      國      九十二    年    十二    月    二十五    日
刑法第三百二十條第一項：
意圖為自己或第三人不法之所有，而竊取他人之動產者，為竊盜罪，處五年以下有期
徒刑、拘役或五百元以下罰金。
刑法第三百二十九條
竊盜或搶奪，因防護贓物、脫免逮捕或湮滅罪證，而當場施以強暴脅迫者，以強盜論
。
刑法第三百三十條第一項
犯強盜罪而有第三百二十一條第一項各款情形之一者，處七年以上有期徒刑。


司法院資訊處製作；財團法人民間司法改革基金會備份。
